【裁判字號】    92,聲判,40
【裁判日期】    920321
【裁判案由】    聲請交付審判
【裁判全文】
臺灣臺北地方法院刑事裁定                          九十二年度聲判字第四Ｏ號
    聲  請  人  金梅資訊企業有限公司
    代  表  人  許文揚
    代  理  人  黃文玲律師
    被      告  大一科技股份有限公司
    被告兼右
    代 表 人    甲○○
    被      告  典匠資訊股份有限公司
    被告兼右
    代 表 人    丙○○
    被      告  乙○○
右列聲請人因告訴被告大一科技股份有限公司、甲○○、典匠資訊股份有限公司、丙○○、乙○○違反著作權法等案件，不服臺灣高等法院檢察署檢察長駁回再議之處分
（九十一年度上聲議字第一八九號），聲請交付審判，本院裁定如左：
    主    文
聲請駁回。
    理    由
一、按告訴人不服上級法院檢察署檢察長或檢察總長認再議為無理由而駁回之處分者
    ，得於接受處分書後十日內委任律師提出理由狀，向該管第一審法院聲請交付審
    判；法院認交付審判之聲請不合法或無理由者，應駁回之，刑事訴訟法第二百五
    十八條之一、第二百五十八條之三第二項前段，分別定有明文。
二、本件聲請人以被告大一科技股份有限公司（以下簡稱大一公司）、甲○○、典匠
    資訊股份有限公司（以下簡稱典匠公司）、丙○○、乙○○共同違反著作權法之
    罪嫌，向臺灣臺北地方法院檢察署檢察官提出告訴，經該檢察署檢察官以九十一
    年度偵字第一四五一八號、二一Ｏ七Ｏ為不起訴處分後，聲請人不服，聲請再議
    後經臺灣高等法院檢察署檢察長以九十二年度上聲議字第一八九號命令發回大一
    公司及甲○○部分，並認典匠公司、丙○○、乙○○部分再議為無理由，以九十
    二年度上聲議字第一八九號處分書駁回再議之聲請。
三、聲請交付審判意旨略以：聲請人與被告典匠公司就聲請人授權典匠公司重製及銷
    售之「３Ｄ立體字型（或稱３Ｄ立體特效字庫）」、「實用打字與排版字庫」、
    「毛筆書法字型」、「美工海報字型」、「空心海報字型（或稱實用海報空心字
    庫）」、「浪漫特效字型」、「陰影留影字型」、「大陸簡體字型」、「天龍八
    字」（原約定為前述八片內容合為一片，後來實際發行二片分別名為「中華字庫
    全集」１及「中華字庫全集」２）、「字善字美」（即原約定由「天龍八字」之
    字形中挑出二十四種字型組合成一或二片光碟，後來實際發行者係一片二十五套
    字型之光碟）、「金字帖Ｖ3.0」等電腦程式，已明文約定授權期間自簽約之日
    起（八十八年一月二十九日）至八十八年十一月三十日止，雙方在合約書中劃去
    「合約一旦終止，一切授權亦即終止」等文字，其本意乃係聲請人允許合約期限
    終止後，被告典匠公司得繼續將存貨銷售完畢，並非表示無限期授權被告典匠公
    司繼續重製、銷售光碟之意。且聲請人曾將「實用注音破音字庫」之一項光碟產
    品授權被告典匠公司無期限複製銷售，授權費用為七十萬元，本件聲請人授權被
    告典匠公司共十二項光碟產品，其授權金卻僅約定五十五萬元，顯失比例而不符
    常情，猶證本件實不可能為無期限之授權。又原檢察官不起訴處分書援引兩造談
    判協商錄音帶作為採信被告乙○○證詞之證據，然該錄音帶未經鑑定，真實性實
    屬有疑，且亦無法以聲請人未於對話中當場駁斥被告乙○○與事實不符之說詞，
    即認其說詞與事實相符，是再議駁回之處分顯有違經驗法則及應調查之事實而未
    調查之違誤云云，而對上開駁回再議部分聲請交付審判。
四、經查：
    （一）被告大一公司、甲○○部分：按此部份之再議聲請業經台灣高等法院檢察
          署檢察長於九十二年一月十六日以「聲請人告訴大一科技股份有限公司及
          其代表人甲○○未經授權，擅自銷售系爭光碟，違反著作權法部分，原檢
          察官漏未調查亦未在原處分書中述及，顯有疏漏，此部份偵查尚未完備，
          聲請人聲請再議，非無理由」而發回續行偵查，有上開命令附卷可參，是
          被告大一公司及甲○○部分並無駁回再議之處分存在，揆諸前揭說明，聲
          請人就此部分聲請交付審判於法尚有未合，應予駁回。
    （二）典匠公司、丙○○、乙○○部分：聲請人認被告典匠公司、丙○○、江鎮
          林共同涉有違反著作權法第九十一條第二項及同法第八十七條第二款、第
          九十三條第三款罪嫌，無非係以雙方於八十八年一月二十九日所簽訂之合
          約書中，已明文記載訟爭著作物之授權期限至八十八年十一月三十日為止
          ，惟被告等在授權終止後仍繼續為重製、銷售之行為，顯有違反著作權法
          犯行云云，為其所憑之主要論據。按著作財產權人得授權他人利用著作，
          其授權利用之地域、時間、內容、利用方法或其他方事項，依當事人之約
          定，著作權法第三十七條第一項定有明文，又著作權法第九十一條及第八
          十八條規定，係以行為人主觀上有侵害著作權之故意為其要件。經查：
      １．本件訟爭合約書內容如下：
          （壹）甲方（即聲請人）產品「３Ｄ立體字型」、「實用打字／排版字庫
                」、「毛筆書法字型」、「美工海報字型」、「空心海報字型」、
                「浪漫特效字型」、「陰影留影字型」、「大陸簡體字型」、「天
                龍八字－前述之八片內容合為一片之字庫」等九片光碟授權給乙方
                （即典匠公司）複製銷售。
          （貳）甲方授權乙方由”天龍八字”之字形中挑出２４種字形，組合成一
                片或兩片光碟（兩者擇其一），甲方依乙方所告之內容提供母片交
                由乙方複製銷售。
          （參）「金字帖Ｖ３．０」甲方授權給乙方複製銷售。
          （肆）上述之１２片光碟，甲方同意由乙方自行設計上、下標，無限量複
                製銷售，但每片光碟之內容，乙方不得任意更改，且其版權仍為甲
                方所有，乙方不得自行授于第三者複製銷售，建議售價除了”天龍
                八字”為ＮＴ１０００元外，其餘建議售價不得低於ＮＴ３００元
                。
          （伍）甲方提供上述１２片光碟之授權，而乙方須支付甲方現金（或現金
                支票）ＮＴ５５萬元，外加稅金伍拾柒萬柒仟伍佰元。
          （陸）授權期間，甲方除了展覽會場、附贈銷售、ＥＮＤ  ＵＳＥＲ外，
                不得放經銷、門市，亦不得將上述內容另行包裝再批貨給盤商。
          （柒）本合約自簽約之日起至八十八年十一月三十日止，甲方即不受上述
                限制。
          （捌）甲、乙雙方訂定本合約，若有違反上述規定，違背者須賠償另方一
                切損失，絕無意義。
          （玖）本合約壹式兩份，由雙方各自保存之。
           由上開合約書第一條、第三條所示，雙方對於訟爭著作物之授權期間並
           未約定，雖合約書第七條原記載：「（柒）本合約自簽約之日起至八十
           八年十一月三十日止，合約一旦終止，一切授權亦即終止」，惟經雙方
           同意將「合約一旦終止，一切授權亦即終止」部分劃去，改以手寫為「
           甲方即不受上述限制」等情，為聲請人及被告所不爭執。是以原合約書
           第七條雖有授權期間至八十八年一月三十日終止之約定，然此部份既經
           雙方同意刪除，而第一條及第三條亦未就訟爭著作物之授權期間作約定
           ，自應認雙方對於該著作物之授權期間並未約定，則被告等於八十九年
           一月起至九十一年二月止連續多次重製銷售上開著作物，仍係在其授權
           範圍內為之，尚難認有何著作權法之犯行。
       ２．雖聲請人主張系爭合約書第七條已明文規定授權期限至八十八年十一月
           三十日止，且刪除「合約一旦終止，一切授權亦即終止」之本意係為使
           被告得繼續銷售存貨，非表示無期限授權之意云云，惟查系爭合約第七
           條經修改後係約定「本合約自簽約之日起至八十八年十一月三十日止，
           甲方即不受上述限制。」，單由本條修正後文意觀之，應認本條係約定
           甲方自八十八年十一月三十日以後，即得不受第六條限制而得另行經銷
           、門市或批貨給盤商甚明，若如聲請人所言第七條規定係指「授權期間
           自簽約之日起至八十八年十一月三十日止」，則雙方在此文句之後以手
           寫方式加上「甲方不受上述限制」，豈非形同贅文？足見第七條並無約
           定授權期間之意思。至於聲請人主張訟爭十二項著作物授權金僅約定五
           十五萬元，顯不符常情，猶證本件實不可能為無期限之授權云云，然授
           權金金額決定標準不一而足，因標的物之價值或雙方談判之技巧而有不
           同，尚難以此作為不利被告之證據，又本院並未以兩造協商錄音帶作為
           認定事實之證據，是以該錄音帶之真正即毋庸予以審究。
       綜上所述，縱使雙方就第七條刪除「合約一旦終止，一切授權亦即終止」之
       本意是否表示系爭合約係無期限授權容有爭議，惟綜觀契約之內容既無對訟
       爭著作物授權期間有任何約定，聲請人所提資料亦無法證明被告等明知授權
       期限於八十八年十一月三十日終止，則被告等就該著作物為重製銷售，即難
       認渠等主觀上有何違反著作權法之犯意存在，原不起訴處分書及駁回再議處
       分書既已調查說明，對照卷內資料，並無不合，復查無其他積極證據可資證
       明被告有違反著作權法之犯行，是原檢察官及臺灣高等法院檢察署檢察長分
       別予以不起訴處分及駁回再議之聲請，並無不當，本件此部份交付審判之聲
       請為無理由，應予駁回。
依刑事訴訟法第二百五十八條之三第二項前段，裁定如主文。
中    華    民    國      九十二      年      三      月    二十一    日
                                      臺灣臺北地方法院刑事第二庭
                                            審判長法  官  劉壽嵩
                                                  法  官  楊代華
                                                  法  官  蔡如琪
右正本證明與原本無異。
不得抗告。
                                                  書記官  黃鈴容
中    華    民    國      九十二      年      三      月    二十一    日


司法院資訊處製作；財團法人民間司法改革基金會備份。
